臺灣基隆地方法院交通事件裁定　　　　 100年度交聲字第50號
原處分機關　交通部公路總局臺北區監理所基隆監理站
異　議　人
即受處分人　王鉦銘
上列異議人因違反道路交通管理處罰條例案件，對於交通部公路
總局臺北區監理所基隆監理站於98年12月4 日所為之處分（原處
分案號：基監字第裁42-C00000000號），聲明異議，本院裁定如
下：
    主  文
異議駁回。
    理  由
一、原處分意旨略以：異議人即受處分人王鉦銘（下稱異議人）
    於民國（下同）98年11月20日20時49分許，駕駛車牌號碼D
    V-8856號自用一般小客車，行經新北市瑞芳區平林農場前時
    ，經臺北縣政府警察局瑞芳分局執勤員警當場攔檢測試其呼
    氣酒精濃度超過標準值達每公升0.9 毫克，遂以異議人「酒
    後駕車、酒精濃度測試值0.9 毫克」為由，以其有違反道路
    交通管理處罰條例第35條第1項第1款酒精濃度超過規定標準
    之行為，以北縣警交字第C00000000 號舉發違反道路交通管
    理事件通知單當場掣單舉發等情，業經交通部公路總局臺北
    區監理所基隆監理站（下稱原處分機關）查明無誤，乃於98
    年12月14日、100年1月26日，先後依道路交通管理處罰條例
    第35條第1項第1 款、第68條第2項（裁決書漏載）、道路交
    通安全規則第114條第2款規定，以基監字第裁42-RB0000000
    號裁決書裁處異議人罰鍰新臺幣（下同）4 萬9千5百元、吊
    扣駕駛執照12個月、記違規點數5 點（裁決書漏載），並應
    參加道路交通安全講習等語。
二、本件異議人異議意旨則以：異議人上開酒後駕車行為經臺灣
    基隆地方法院檢察署檢察官偵查終結，並於98年12月14日以
    98年度偵字第5187號為附條件之緩起訴處分確定（確定日期
    ：99年1月4日），異議人復已依檢察官命令，於期限內（99
    年3 月16日）向指定之財團法人臺灣兒童暨家庭扶助基金會
    基隆分事務所支付新臺幣4 萬元在案。異議人按當時法律已
    受處罰，詎原處分關又以同一違規事實，再課處異議人罰鍰
    4萬9千5百元，為請求一罪不二罰，依法聲明異議等語。
三、按受處分人，不服第8 條主管機關所為之處罰，得於接到裁
    決書之翌日起20日內，向管轄地方法院聲明異議，道路交通
    管理處罰條例第87條第1 項定有明文。次按交通法庭認聲明
    異議不合法律上之程序或其異議權已經喪失者，應以裁定駁
    回之，但其不合法律上之程式可補正者，應先定期命為補正
    ，逾期不補正者，即予駁回，復為道路交通案件處理辦法第
    18條所明定。是受處分人自應依法於上開規定期間內，向管
    轄法院或原處分機關聲明異議，倘逾期提出者，其聲明異議
    即不合法律上之程式，且無從補正之，法院自應依法以裁定
    駁回之。再按依道路交通管理處罰條例第87條規定向管轄法
    院聲明異議之期間，自裁決送達之翌日起算，並得依法扣除
    在途期間，道路交通案件處理辦法第12條亦有明文。
四、經查，本件原處分機關所為之本件裁決書，係於100年1月28
    日送達予異議人簽收，有上開裁決書影本、網路郵局查詢資
    料、交通部公路總局臺北區監理所基隆監理站100年3月16日
    北監基四字第1002002270號函正本、傳真查詢國內各類掛號
    郵件查單影本等在卷可稽（見本院卷第5至9頁、第27頁），
    是上開裁決書業於100年1月28日已合法送達予異議人，且本
    件上開異議期間為20日，職是，本件應自送達翌日即100年1
    月29日起算，再依法院訴訟當事人在途期間標準第2 條之規
    定，加計在途期間2天，即其合法提出異議期間係自100年1
    月29日（即其送達生效之翌日）起算至100年2月21日止，從
    而，本件異議人對該裁決如有不服，至遲應於100年2月21日
    午夜12時以前（期間末日為星期一）提出，始為適法。惟查
    ，本件異議人竟遲至100年2月24日始向原處分機關提出聲明
    異議狀，再由原處分機關轉呈本院，此有卷附異議人聲明異
    議狀所蓋印之原處分機關收文章戳記為憑（見本院卷第3 頁
    ）。是以，本件受處分人顯已逾上開20日之法定不變期間，
    且此瑕疵亦無從補正，爰揆諸前開規定及說明，受處分人提
    起本件聲明異議，於法未合，自應予以駁回。
五、至於聲明異議狀所執之實體抗辯事項，因異議人所為本件聲
    明異議程序於法有違，故本院無從為實體審查及裁定。惟按
    違法行政處分於法定救濟期間經過後，原處分機關得依職權
    為全部或一部之撤銷；其上級機關，亦得為之；行政處分於
    法定救濟期間經過後，具有下列各款情形之一者，相對人或
    利害關係人得向行政機關申請撤銷、廢止或變更之。但相對
    人或利害關係人因重大過失而未能在行政程序或救濟程序中
    主張其事由者，不在此限：一、具有持續效力之行政處分所
    依據之事實事後發生有利於相對人或利害關係人之變更者。
    二、發生新事實或發現新證據者，但以如經斟酌可受較有利
    益之處分者為限。三、其他具有相當於行政訴訟法所定再審
    事由且足以影響行政處分者，行政程序法第117 條前段及第
    128條第1項分別定有明文，顯見行政處分（包含行政秩序罰
    ）於經法定救濟期間後，倘有上開情形，行政機關仍得予以
    撤銷或廢止，但須由原處分機關依職權，或是由處分相對人
    向行政機關申請撤銷或廢止之，始為適法。基此，本院依法
    雖未就實體事項予以審酌，惟關於原處分是否有違法部分，
    受處分人仍可另循其他行政程序途徑救濟，併予敘明。
六、據上論斷，應依道路交通事件處理辦法第17條前段，裁定如
    主文。
中    華    民    國    100    年    3    月    31    日
                   交通法庭法  官  施添寶
以上正本係證明與原本無異。
對於本件裁定如有不服，應於收受送達後5 日內，向本院提出抗
告書狀，敘述抗告之理由，抗告於臺灣高等法院。
中    華    民    國    100    年    4    月    6    日
                           書記官  施鴻均